臺灣臺北地方法院刑事判決　　　　　　　100年度訴字第778號
公　訴　人　臺灣臺北地方法院檢察署檢察官
被　　　告　陳文義
選任辯護人　陳俊傑律師
上列被告因誣告案件，經檢察官提起公訴（100年度偵字第4124號）
，本院判決如下：
    主  文
陳文義犯誣告罪，處有期徒刑月。
    事  實
一、陳文義因簽賭之故，於民國93、94年間陸續簽發8 張本票予
    鮑志供償還賭債，而其明知8 張本票其中包括票號為NO：
    268785、發票日為95年4 月27日、面額為新臺幣（下同）45
    0 萬元之本票1 紙（下稱系爭本票），為其本人所簽發，並
    非邱永盛與鮑志共同冒用陳文義名義所偽造，竟意圖使邱
    永盛及鮑志受刑事訴追，而基於誣告之犯意，於97年12月
    9 日（起訴書誤載為97 年12 月10日，併予更正）遞交刑事
    告訴狀予職司犯罪偵查之臺灣臺北地方法院檢察署，並於其
    後警詢、檢察官偵訊中，虛構「系爭本票之金額及發票日期
    均非告訴人（即陳文義）所簽發，告訴人亦從未授權或指示
    被告等人（即鮑志、邱永盛）填入，是上開票據為無效票
    據，被告等人據以填入金額、日期之行為不無涉及偽造有價
    證券等罪嫌」等不實事項而誣告之。嗣經臺灣臺北地方法院
    檢察署檢察官以98年度偵字第18966 號為不起訴處分後，陳
    文義仍不願罷手，承前同一之犯意，接續於98年9 月9 日聲
    請再議狀中誣指上情，案經臺灣高等法院檢察署檢察長以98
    年度上聲議字第5978號命令發回續行偵查後，於偵查中及後
    續具狀接續誣指上情，檢察官嗣以98年度偵續字第786 號為
    不起訴處分，陳文義復承前同一之犯意，再次具狀聲請再議
    ，終經臺灣高等法院檢察署於99年4 月30日以99年度上聲議
    字第1932號駁回其再議之聲請，而不起訴處分確定。
二、案經邱永盛訴由臺灣臺北地方法院檢察署檢察官偵查起訴。
    理  由
一、按被告以外之人於審判外之言詞或書面陳述，除法律有規定
    者外，不得作為證據，刑事訴訟法第159 條第1 項定有明文
    。又被告以外之人於審判外之陳述，雖不符同法第159 條之
    1 至第159 條之4 之規定，而經當事人於審判程序同意作為
    證據，法院審酌該言詞陳述或書面陳述作成時之情況，認為
    適當者，亦得為證據；當事人、代理人或辯護人於法院調查
    證據時，知有同法第1 項不得為證據之情形，而未於言詞辯
    論終結前聲明異議者，視為有前項之同意，為同法第159 條
    之5 所明定。對於本件判決所引之被告以外之人於審判外陳
    述之證據能力，檢察官、被告陳文義及辯護人均未爭執，且
    迄於本院言詞辯論終結時，均未聲明異議，經本院審認結果
    ，上開證據均無違法取得或證明力明顯偏低之瑕疵，以之作
    為證據應屬適當，依刑事訴訟法第159 條之5 之規定，均認
    有證據能力。
二、訊據被告矢口否認有何誣告之犯行，辯稱：伊在95年6 月時
    ，為了跟證人鮑志借款500 萬元而交付系爭本票及95年6
    月28日金額25 0萬之本票，另外證人鮑志多提供500 萬額
    度供作伊繼續簽賭之擔保金，故當時另設定1,000 萬元的抵
    押權。當時情況是伊先前賣了姐姐房地還證人鮑志錢，但
    房地第二期款還沒有結算，尚有土地增值稅的問題，故當時
    伊先簽了借款半數金額250 萬本票1 張，另外1 張伊事先簽
    名蓋指印，但金額、日期空白之本票即系爭本票，是留待增
    值稅結算完後再記載差額，結果這張空白本票經證人姜林俊
    州取走後，直到告訴人邱永盛於97年8 月間持系爭本票向本
    院民事庭聲請本票裁定時，伊才發現被偽造，因伊並未開立
    系爭本票，所以才對證人鮑志、告訴人提出告訴，並未有
    誣告之犯行云云。惟查：
  (一)被告有於97年12月9 日遞交刑事告訴狀予臺灣臺北地方法院
    檢察署，並於其後警詢、檢察官偵訊中，指訴告訴人及證人
    鮑志偽造系爭本票。嗣經臺灣臺北地方法院檢察署檢察官
    以98年度偵字第18966 號為不起訴處分後，於98年9 月9 日
    聲請再議狀中接續指訴上情，案經臺灣高等法院檢察署檢察
    長以98年度上聲議字第5978號命令發回續行偵查後，於檢察
    官偵查中及後續具狀接續指訴上情，檢察官嗣以98年度偵續
    字第786 號為不起訴處分，被告再次具狀聲請再議，終經臺
    灣高等法院檢察署於99年4 月30日以99年度上聲議字第19
    32號駁回其再議之聲請，而不起訴處分確定乙情，為被告所
    坦認，並有臺灣臺北地方法院檢察署98年度他字第524 號、
    98年度偵字第18966 號、98年度偵續字第786 號等卷可佐，
    此部分事實，自堪認定。
  (二)就關於簽發系爭本票之過程及緣由，分據證人鮑志、姜林
    俊州證述如下：
  證人鮑志於審理中結證：「（你與被告何時在哪裡開始玩
    地下期貨？）大概92、93年。（你們如何賭的？）被告打電
    話給我，透過我下單，賭期指的漲跌，可以看漲也可以看跌
    ，賭期貨本來應該要保證金，但是因為已經玩了一段時間，
    所以當時不用保證金，當時行情每口2 萬到5 萬或7 萬不等
    的保證金，但我從來沒有向被告收過保證金。（問：你如何
    取得這些本票？）我在臺灣的時間常住在高雄、台中，所以
    我會請我朋友證人姜林俊州來跟被告拿本票。（問：你跟證
    人姜林俊州如何約定來跟被告拿本票？）電話聯絡。我請證
    人姜林俊州去拿，看到我時，會給我，沒有看到我時，先放
    在證人姜林俊州那裡。（問：請求提示本院卷附第37-41 頁
    本票，是否就是被告在94年以後欠你的？）是的。（問：上
    開本票各在何時、何人交給你？）這要問證人姜林俊州，我
    沒有拿空白的本票給證人姜林俊州。這些都是陸陸續續拿到
    的，時間點我現在記不得了。（問：為何卷附直式與橫式本
    票都有連號的情形？）當時被告天天都在下單，我每天會計
    算被告輸贏，隔一段時間就跟證人姜林俊州講，請他跑一趟
    ，我會告知證人姜林俊州金額，被告自己也知道要簽多少錢
    給我，當時都有記帳，當時沒有結帳的憑證，都是電話中下
    單，我跟大陸的組頭也是口頭對帳，被告每天的輸贏，我都
    當天與大陸的組頭結算。（問：被告跟你何關係，你在94年
    12月底以前你讓被告簽400 多萬？）被告跟我沒有關係，94
    年之前，被告跟我的帳都很清楚，但從94年開始，被告就開
    始簽本票。（問：95年4 月27日金額450 萬本票《即系爭本
    票》如何取得？）如我之前所述。（問：系爭偽造文書的
    450 萬本票，你有無印象上面金額如何確定的？）不管是不
    是該張本票，金額上如果有疑義，被告會跟我確認。本票的
    金額都是我跟被告講好的，但證人姜林俊州有2 到3 次有打
    電話跟我詢問本票金額，至於哪幾張本票，我現在已經想不
    起來。（問：你從何時開始從事地下期指賭博？）大概92、
    93年。每口每點漲跌200 元臺幣。（問：你從事地下期指賭
    博到何時？）97年左右就不玩。（問：你每口獲得上手多少
    好處？）我不算獲得好處，當時如果我自己看的漲跌方向與
    被告不同，我就不把被告的單下給上手，變成我與被告對賭
    ，這樣省下被告與我的手續費。如果被告看的漲跌方向與我
    相同，我就會下給上手，但是我自己的手續費，上手會給我
    折扣，每口大約省下十元左右的人民幣等語明確（見本院卷
    二第20-26頁）。
  證人姜林俊洲前於「陳文義告訴鮑志、陳界勝涉嫌詐欺案
    （下稱詐欺案）」中於97年2 月1 日偵查中證述：伊從93年
    間就開始受證人鮑志委託，在台北龍江路咖啡廳向被告拿
    票，然後拿回高雄給證人鮑志，直到95年間。證人鮑志
    跟伊說是被告簽賭地下期指的錢，伊也勸被告不要再賭這麼
    大。每次去拿本票時，被告都當場簽發。本案設定抵押給證
    人鮑志是因被告仍持續要簽賭，而且金額更大，所以被告
    自己提議，將房子設定抵押給證人鮑志，以繼續簽賭，且
    鮑志峰說，如果告訴人繼續簽賭超過房屋設定抵押的數額，
    就不再接受被告下注，並要被告開始清償之前所欠的錢。在
    95 年3月間就知道被告欠證人鮑志800 多萬，所以被告願
    意設定抵押給證人鮑志，並且要求加大賭注。被告所開立
    的本票，都是為了簽賭地下期指等語（見96年度偵字第1904
    7 號卷第28-33 頁）；又於「陳文義告訴鮑志、邱永盛涉
    嫌偽造有價證券案（下偁偽造有價證券案）」98年11月5 日
    偵查中結證：證人鮑志峰曾拜託伊去找被告開立本票，大概
    持續1 、2 年，平均每2 個月就會去找被告簽1 次，時間不
    確定，地點都是在被告家隔壁龍江路旁的小咖啡廳，伊都會
    先打電話約被告出來，當時證人鮑志峰在大陸時間比較多，
    所以委託伊幫忙，簽完本票後會喝咖啡聊天，之後才離開。
    總共應該有簽過8 到10張本票。本票上的應記載事項，包括
    日期、金額、發票人，大部分都是被告自己寫的，但是有1
    張的金額，就是系爭本票，被告說他不確定，伊就打電話問
    證人鮑志峰，問完之後，邊打電話，就邊順手寫上，伊填寫
    上金額後才交給被告簽名、捺指印，所以未在打完電話後，
    叫被告自己寫。印象中就這麼1 張伊有幫忙寫金額。系爭本
    票國字的金額、阿拉伯數字的金額、數字的簽發日期都是伊
    寫的，其餘的發票人、住址、身份證字號者都是被告自己寫
    的，伊很確定是先寫完後，被告才在本票上簽名、捺指印等
    語（見98年度偵續字第786 號卷第19-22 頁）；而於本院審
    理中復具結證稱：伊起先不知道證人鮑志在玩地下期貨，
    後來他跟伊講被告的事情才知道，大概是從證人鮑志委託
    伊之後，才知道有這件事情。後來他說台北有人欠他錢，要
    伊約被告見面，伊都會約在被告住處附近咖啡店見面，見面
    後都會聊聊天，幾乎每個月都會見面，前後持續約1 年多，
    見面後伊會問被告是否欠證人鮑志多少錢，被告會簽本票
    給伊，本票等到證人鮑志回臺灣再拿給他。拿本票時，都
    是證人鮑志先跟伊講金額，伊再過來找被告簽發本票。伊
    幫證人鮑志與被告之間拿本票，總共拿過7 、8 張有，但
    金額是多少不太記得，因為不是欠伊錢，伊沒有記。本院卷
    附本票8 張，就是伊幫證人鮑志跟被告拿的，此外應該還
    有拿其他本票。印象中後來被告有拿姐姐的房子來賣還證人
    鮑志錢，但還錢的隔月，被告又欠錢，伊在咖啡廳還有勸
    被告要控制。本院卷附本票8 張包括系爭本票，都是在咖啡
    廳取得，前面4 張本票都是被告寫完以後拿給伊，95年7 月
    19 日 、94年7 月11日、95年6 月28日本票是被告當場交給
    伊，金額也沒有爭執。8 張空白本票都是伊帶來的，被告從
    來沒有爭執過金額。這8 張本票只有系爭本票金額特別大，
    只有這張是請示證人鮑志，當時在咖啡廳內伊打電話問證
    人鮑志金額，證人鮑志說450 萬，伊就順手填寫450 萬
    ，然後再把本票拿給被告填寫蓋指印。系爭本票開立過程，
    是伊先寫金額、日期，然後交給被告填寫住址、姓名，之後
    再給被告蓋指印等語詳實（見本院卷二第27-30 頁），而其
    證言自97年2 月2 日偵查中起至本院審理100 年12月6 日，
    前後證述內容皆一致不移，核與證人鮑志所述大致相符，
    足認系爭本票為經證人姜林俊州填寫金額、日期後，交由被
    告簽名、蓋指印所開立。
  (三)反觀被告於本院審理中雖稱系爭本票之緣由，係為借款500
    萬元而交付，惟關於借款500 萬及開立本票之情，其前後各
    案中之供述如下：
  於詐欺案96年8 月1 日偵查中稱：「（問：為何鮑《即鮑志
    ，下同》尚未借你任何款，你就開本票《即95年6 月28日
    本票，本段下同》給他？）因鮑住高雄，而我有投資地下期
    指，李經理說，鮑他要借我500 萬元，拿了鮑的身分證影本
    給我，讓我去辦理房屋設定的登記，但因登記手續還沒有那
    麼快，所以李經理叫我先開本票給鮑，我是將本票交給李經
    理，我沒有見過鮑。（問：陳勝界持有的本票是你簽發給鮑
    的嗎？）陳勝界持有的本票是我簽發給鮑的，約95年6 月份
    左右，我去設定房屋時簽的」云云（參見96年度他字第5770
    號卷第14-17 頁）。
  於詐欺案97年2 月1 日偵查中謂：「（問：告誰？罪名？）
    我要告鮑志、陳界勝詐欺。（問：為何要告他詐欺？證據
    ？）因為他說要借我500 萬，然後讓我設定抵押作擔保，因
    為來不及，所以我在95年5 、6 月間先簽了2 張本票，面額
    一共是300 多萬，陳界勝拿到其中1 張，95年6 月28日所簽
    發的那張，然後另外1 張我不知道；另外1 張面額是100 多
    萬，確切的實際發票日期我都忘記了。陳界勝拿到另外1 張
    94年的本票，那張是我很早就開給他們公司的…。（問：因
    為辦理抵押設定來不及所以開8 張本票？）我只開了2 張，
    發票日期是我自己寫的，好像是在設定抵押之前寫的，時間
    大概是在95年間。本案的那2 張本票是在設定抵押前，在我
    家附近的餐廳所簽發。（問：借多少錢？為何設定抵押1000
    萬？）借500 萬，他就叫我設定1000萬，而且我覺得這價錢
    剛好。（問：有何補充？）我為了借錢簽發的2 張本票，1
    張是陳界勝拿到的（6 月28日那張），另外1 張面額100 多
    萬，我忘記了」云云（參見96年度偵字第19047 號卷第
    28-33 頁）。
  於「陳文義告訴鮑志、邱永盛涉嫌偽造有價證券等案（下
    稱偽造有價證券等案，即本案所涉誣告犯行）」98年1 月8
    日警詢中云：「（問：據上述該本票《即系爭本票》為你所
    有，為何會在鮑志處，並且讓與邱永盛？）上述該本票為
    我所有，會在鮑志峰處，並且讓與邱永盛之原因我想應該是
    之前我在開給鮑志峰本票作為賭債擔保時，多開了1 張空白
    的本票給他，所以才會有機會讓鮑志峰及邱永盛偽造，並且
    讓與邱永盛」云云（參見98年度他字第524 號卷第65頁）。
  於偽造有價證券等案98年3 月19日偵查中言：「95年我在我
    家附近向鮑借500 萬，我就將我的房子設定抵押給他，我先
    開300 多萬的本票1 張給鮑，但我都沒拿到錢。我把他項權
    利證明書放在我這邊，等他給我錢我再給他，但他將我開的
    本票轉給第3 人陳界勝查封我的房子，我就告陳界勝跟鮑背
    信，檢察官說這是民事問題。我就去民事法庭提告，才看到
    另1 張450 萬的本票，根本不是我開的，又來查封我的房子
    」云云（參見98年度他字第524 號卷第85-87 頁）。
  於偽造有價證券等案98年11月5 日偵查中稱：「（問：有何
    意見？）該張本票可能是我疏忽，在簽了名之後，他們才回
    去寫金額、日期。（問：你為何會簽發空白本票？）我之前
    跟鮑志對賭地下期貨，已經欠他6 、700 萬元，賣了一間
    我姊姊的房子（位在士林，詳細地址不清楚）作價500 多萬
    ，他都還沒有跟我算增值稅，我還繼續想玩，鮑志說要借
    我5 00萬元，我又在95年6 月12日以我的房子（台北市○○
    路37巷10號）設定抵押權給他們，擔保的債權設定為1,000
    萬元…」云云（參見98年度偵續字第786 號卷第19-22 頁）
    。
  本案100 年1 月17偵查中陳稱：（問：究竟你是因何原因於
    95 年6月間簽發商業本票2 紙予鮑志？）250 萬那張商業
    本票是我簽的沒錯，另1 張450 萬元的本票名字是我簽的，
    但是當時沒有寫金額。（問：為何本票上沒有寫金額你要簽
    名？）：我知道這是我的錯，我不知道為何當時要簽名」云
    云（參見100 年度他字第749 號卷第22-23 頁）。
  本案100 年8 月1 日準備程序中又稱：「系爭本票是我提供
    我的房子要借錢設定1,000 萬，借錢500 萬，其中500 萬是
    保證金要繼續玩期指。當時鮑志峰公司的人到台北來，鮑志
    峰本人沒有來，他公司的人員拿了一本本票要跟我結算，要
    我當場簽，我簽了1 張250 萬元本票，因為1,000 萬是設定
    金額，要借款500 萬，另500 萬是繼續玩期指的保證金，另
    外有1 張空白本票是要讓鮑志峰算我前次有輸錢所開出的本
    票金額，因為我之前有賣房子價金450 萬元，用這部分價金
    已經有還部分的錢，要再結清，因為鮑志峰當天沒有來，所
    以沒有結，那張本票就被該公司的人員帶回去，這張本票，
    我也不知道寫了450 萬，直到邱永盛提出查封我的房子，我
    才知道有本案450 萬元的本票。（問：為何會交付你所稱的
    未寫日期、金額的本票給鮑志峰公司的人員？）因為要等下
    次將我之前所開的本票帶過來還給我，然後一起算再寫上去
    ，我當時也迷迷糊糊的該本票就被拿走…云云（見本院卷一
    第30頁）。
  綜上而論，被告於詐欺案中，一再指稱為借500 萬元而開立
    2 張本票，分別為95年6 月28日250 萬元本票及另1 張100
    多萬元本票，此時從未提及為借款有開立1 張已簽名待結算
    之「空白本票」；且當時稱借款500 萬元，然設定抵押權10
    00萬元，是覺得價錢剛好，並未有另外500 萬元是繼續簽賭
    擔保之說法，至本案審理中才出現設定抵押權1000萬元中，
    500 萬元是借款，500 萬元是繼續簽賭擔保金之說法。又於
    偽造有價證券等案之警詢中，乃稱系爭本票因為賭債擔保，
    多開了1 張空白本票，與本院審理辯稱為借款亦不相同。而
    於偽造有價證券等案中，另出現借500 萬元，先開300 多萬
    元的本票1 張給證人鮑志，且被告於該案中指述系爭本票
    為偽造，卻完全未提及系爭本票是為借500 萬元而開立。直
    到本案偵查中，又稱不知為何當時要在空白本票上簽名，直
    至後來，始出現是因為借500 萬而開立系爭本票，以及交付
    系爭本票予證人姜林俊州係待結算土地增值稅之說法，其前
    後多處矛盾、反覆不一，所辯要難採信。且縱依其於本院辯
    稱要結算土地增值稅云云，衡情一般人均在文字上加蓋指印
    ，且本票開立金額既未定，有何事先簽名蓋印之必要？且被
    告與證人鮑志、姜林俊州亦未有何特殊信賴關係，豈有債
    務人將金額空白、已簽名蓋指印之本票交付債權人保管之理
    ，豈不徒增他人擅寫金額之風險？實與常情有違。
  (四)且於詐欺案中證人鮑志答辯時，已將被告簽發之8 張本票
    影本庭呈附卷，97年2 月1 日庭詢時，檢察事務官亦提示被
    告：「（這8 張本票面額、到期日、票號？）這些日期是我
    實際簽發的日期，分別是94年間的本票7 月11日、12月29日
    是之前我簽賭輸了開出去的，95年4 月27日、95年7 月19日
    那2 張是因為簽賭輸的才簽發的。」、「（這8 張的到期日
    為何沒寫？）他們說不能寫。」、「95年4 月27日、95年7
    月29日那2 張本票是何用途？）投資地下期指」（見96年度
    偵字第19047 號卷第28-32 頁），則被告不止一次提及系爭
    本票係簽賭地下期指而簽發，核與證人姜林俊洲上開所證相
    符。被告另辯稱：當時偵查中檢察官有問伊，其中2 張本票
    是否是伊開的，伊有說是簽賭輸所開的，檢察官也沒有拿票
    給伊看，伊只是想那2 張本票是給陳界勝的那2 張，1 張25
    0 萬1 張50萬云云（見本院卷一第30頁反面），然檢察事務
    官實當庭提示系爭8 紙本票予被告辨識，而非僅有2 紙，且
    更明確指明為「95年4 月27日」之系爭本票，被告豈有誤會
    之可能？甚至當時身為被告之鮑志若明知為偽造本票，竟
    還庭呈附卷而不畏當時為告訴人之被告發現？殊難想像。此
    外，被告所稱誤認為給陳界勝的那2 張本票，其中1 張95年
    6 月28日250 萬元本票被告於前案及本案中，自始至終皆稱
    係為借款500 萬元所開立，並非賭債，則若依被告所言係誤
    認，其回答也應為借款而非賭債，顯見並未有誤認之情形，
    是被告上開所辯，洵非可採。且證人姜林俊州於該次庭期中
    證稱：「我從93年間就開始受鮑委託，在台北龍江路的咖啡
    廳向陳文義拿票，然後拿回高雄給鮑志峰，直到95年間。鮑
    跟我說，這是陳文義簽賭地下期指的錢，我也勸告訴人（即
    陳文義）不要再賭這麼大。就是每次去拿票時，他都當場簽
    發。」等語，就上開證言被告當時亦表示「我同意」等語（
    見96年度偵字第19047 號卷第31頁），是於詐欺案中，被告
    從未對所開立本票金額、日期提出異議，僅指訴證人鮑志
    拿了本票未給錢，嗣於後案再改稱系爭本票非已簽立，要難
    採信。
  (五)縱依被告所辯：系爭本票伊事先簽名、蓋印後，交付證人姜
    林俊州，是為待伊賣掉房子之土地增值稅結算確定後，再行
    填寫金額之用云云，則系爭本票既確實為其所簽名、蓋印，
    只金額尚待確立後方行填寫，而最後系爭本票之面額45 0
    萬元，亦以所述當時尚欠證人鮑志100 多萬元賭債，加上
    借款500 萬元，尚有250 萬元未開立本票，則尚約有400 多
    萬元之欠款約略相當，則依被告所述之內容，亦難認證人鮑
    志、告訴人有偽造有價證券之犯行。
  (六)復上開本票金額國字「肆佰伍拾萬元」處及發票人地址處所
    蓋指印，經送內政部警政署刑事警察局鑑定，上開本票所蓋
    2 處指印，均核與被告在刑事警察局檔存之指印相符，有內
    政部警政署刑事警察局98年7 月13日鑑驗書可參（見98年度
    偵字第18966 號卷第4-5 頁），則被告於本院準備程序中辯
    稱：另外手印的部分其中1 個是伊蓋的，另外1 個伊不清楚
    云云，顯與事實相違。
  (七)再依卷附證人鮑志入出境資訊連結作業雖顯示，證人鮑志
    於系爭本票簽發當時即95年4 月27日並未出境，惟當時證
    人鮑志係居住於高雄或台中，因經常前往大陸，故請證人
    姜林俊州至台北找被告簽發本票乙情，業經其等述明如上，
    則證人鮑志既非親自找被告開立本票，無論當時人是否在
    臺灣，皆不影響證人姜林俊州以電話聯繫確認開立本票金額
    之事實。
  (八)關於系爭本票上金額之指紋，係於金額填寫前或填寫後所捺
    一節，經函送內政部警政署刑事警察局及法務部調查局鑑定
    ，其分別表示「因未發現足資辨識之特徵」、「指紋與筆劃
    相交部分之重疊特徵不明」而無法鑑定等情，有卷附函文2
    紙可按（見98年度偵續第786 號卷第37、39頁），而上開2
    者皆為國內具有公信力之鑑定機關，故並無再送憲兵學校或
    中央警察大學鑑定之必要。另辯護人雖請求就被告及證人姜
    林俊州送測謊，惟按測謊鑑定僅係在一定形式及實質條件具
    備之情況下具有證據能力而得作為被告有罪、無罪論斷之證
    據方法之一種，欲辨明證人證詞是否可信並非僅有測謊一途
    ，本案就被告所涉犯行已相互勾稽各該證人之證詞並佐以卷
    存其他事證、經驗法則等論斷如上，卷存證據已足供判斷，
    事證甚明，並無另送請測謊調查之必要，附此敘明。
  (九)綜上所述，被告明知系爭本票為己所開立，竟誣指告訴人及
    證人鮑志偽造系爭本票，難謂無入人於罪之意圖，並因此
    有使其遭刑事訴追之危險。其前揭所辯，顯係事後圖卸刑責
    之詞，不足採信。本件事證已臻明確，被告犯行洵堪認定，
    應依法論科。
三、核被告所為，係犯刑法第169 條第1 項之誣告罪。被告先後
    多次向警察機關、檢察官告訴或聲請再議，主觀上係基於同
    一使證人鮑志、告訴人受刑事處分之犯罪決意，於密接之
    時、地實施誣告犯行，侵害同一法益，各行為之獨立性極為
    薄弱，依一般社會健全觀念，尚難強行分開，在刑法評價上
    ，以視為數個舉動之接續施行，合為包括之一行為予以評價
    ，較為合理，應屬接續犯。爰審酌被告誣指他人，使國家偵
    查權不當發動，致司法資源受有無謂之浪費，同時使告訴人
    、證人鮑志疲於應訴及身心名譽受損，並有受刑事處罰之
    危險，應予相當之非難，併參酌其犯後態度、生活狀況、智
    識程度、犯罪之動機、目的、手段，及未賠償告訴人所受損
    害暨系爭本票係為償還賭債等一切情狀，量處如主文所示之
    刑，以示懲儆。
據上論斷，應依刑事訴訟法第299 條第1 項前段、刑法第169 條
第1 項，判決如主文。
本案經檢察官李元銘到庭執行職務。
中    華    民    國   100    年    12    月    30    日
                  刑事第十三庭  審判長法  官  劉煌基
                                      法  官  楊雅清
                                      法  官  黃愛真
上正本證明與原本無異。
如不服本判決應於收受送達後10日內向本院提出上訴書狀，並應
敘述具體理由；其未敘述上訴理由者，應於上訴期間屆滿後20日
內向本院補提理由書（均須按他造當事人之人數附繕本）「切勿
逕送上級法院」。告訴人或被害人如對於本判決不服者，應具備
理由請求檢察官上訴，其上訴期間之計算係以檢察官收受判決正
本之日期為準。
                                      書記官  許翠燕
中    華    民    國   101    年    1     月    2     日
附錄本案論罪科刑法條：
中華民國刑法第169條
（誣告罪）
意圖他人受刑事或懲戒處分，向該管公務員誣告者，處 7 年以
下有期徒刑。
意圖他人受刑事或懲戒處分，而偽造、變造證據，或使用偽造、
變造之證據者，亦同。